# 请问各位老师，我公司和另一公司成立以合营企业，各持股50%，怎么样才能合并其报表？

提问人：zhangpei3086 时间：2012-03-21 11:20:17
请问各位老师，我公司和另一公司成立以合营企业，各持股50%。董事会人数 6 人，双方各 3 人，董事长由我公司委派，同时在章程中约定，当董事会投票出现3VS3的情况时，董事长由最终决定权。请问何种情况下我公司可以合并该合营公司的财务报表？或者说是在章程或者协议上如何约定，我公司才能合并其会计报表？

回答人：chenyiwei
首先，根据《公司法》的规定，无论是有限责任公司（外商投资的除外）还是股份有限公司，董事会都不是最高权力机构，最高权力机构是股东会或者股东大会。而《讲解 2010 》中也已明确，“有权任免被投资单位的董事会或类似机构的多数成员”、“在被投资单位董事会或类似机构占多数表决权”等条件的适用前提是“在这种情况下，董事会或类似机构必须能够控制被投资单位，否则，该条件不适用”。因此，仅仅控制董事会，并不意味着能够控制被投资企业。最重要的还是对被投资企业的最高权力机构——股东会或股东大会——的控制。 其次，如果除了董事长的“最终决定权”以外，没有其他表明你公司具有额外控制权的书面文件证据，则可能需要判断你公司对被投资企业是否具有“事实控制”。具体可参考《计学撮要》第 164 页：
“事实控制”在实务中确实是有可能存在的，但对于是否存在“事实控制”的判断应当尽可能谨慎。所谓“事实控制”（也称为“实质控制”）
是指持股比例不足50%的股东，在没有正式的书面协议对其控制地位予以明确的情况下，仍然认为其可以控制该被投资企业。由于会计准则将“控制”定义为决定另一企业的财务和经营政策的权力，而没有规定这种权力应当如何行使，因此理论上“控制权”的行使可以是主动的，也可以是被动的。但是，如果企业声称其对被投资企业具有“事实控制”，则必须提供关于已经主动、积极地行使该项权力的证据，例如在被投资企业的股东会和董事会上提出关于被投资企业财务和经营政策的议案，并参与表决，以使被投资企业的财务和经营活动与其自身的财务和经营活动在最大程度上实现协同，将被投资企业的经营活动纳入其整体经营战略规划，以获取经济利益；
事实上任免了被投资企业的绝大多数董事和高级管理人员（不含外部董事）。一般而言，在被投资企业中基于股权投资关系和正式书面文件所持有的表决权越多，所需提供的关于“积极、主动地行使控制权”的证据就相对越少。同时，对被投资企业是否具有“事实控制”的结论在作出之后，应当在后续的每一报告期进行复核。 如遇到需以存在“事实控制”为理由将某一被投资企业纳入合并财务报表合并范围的情况，应当谨慎考虑。需要指出的是：国际“四大”虽然都没有排除“事实控制”存在的可能性，但在实务中对“事实控制”的认同度是普遍较低的，并且需要经过严格的内部批准程序。这一点是值得我们关注和借鉴的。

提问人：zhangpei3086 时间：2012-03-21 13:58:12
回复 chenyiwei 的帖子
陈老师的回复非常好，非常感谢！那么现在能否从“根据章程和协议，有权决定被投资企业的财务和经营决策”这一点出发，在相关的章程或者协议里面约定一些明细的“财务和经营决策”比如说：投资、筹资、利润分配等财务决策，可以由我公司控制，以达到让审计师审计时能很明确的认为我公司对被投资企业实质控制？（如果约定财务和经营决策全部由我公司决定的话，估计另一合营方不太乐意，可否约定一些决策的明细项目）

回答人：chenyiwei
必须约定由你公司单方面决定涉及该被投资企业的财务¥经营政策的所有事项，不能只约定部分事项可由你公司单方面决定，而涉及其他一些财务、经营政策的事项仍要协商一致决定。